臺灣高雄地方法院刑事判決　　　　　　　　　　　　　九十年度易字第四四五三號
　　公　訴　人　臺灣高雄地方法院檢察署檢察官
　　被　　　告　乙○○
　　　　　　　　甲○○
右列被告因竊佔等案件，經檢察官聲請簡易判決處刑（九十年度偵字第八０００號）
，嗣因本院高雄簡易庭認為不宜適用簡易判決處刑，簽准改用通常程序審判，本院判
決如左：
    主  文
乙○○被訴竊佔部分無罪。
乙○○、甲○○被訴違反能源管理法部分免訴。
    理  由
甲、被告乙○○無罪部分：
  一、按犯罪事實應依証據認定之，無証據不得推定其犯罪事實，又不能証明被告犯
      罪者，應諭知無罪之判決，刑事訴訟法第一百五十四條、第三百零一條第一項
      分別定有明文。又認定不利於被告之事實，須依積極證據，苟積極證據不足為
不利於被告事實之認定，即應為有利於被告之認定，更不必有何有利之證據，
      最高法院著有三十年上字第八一六號判例可參。
  二、公訴意旨略以：被告乙○○意圖為自己不法之利益，於民國九十年三月間，未
      經土地所有權人同意，擅自竊佔高雄市政府向市民梁榕修所徵收之高雄市○鎮
      區○○段三九號土地（即高雄市前鎮區明正東巷一─三七號前空地），設置儲
      油、加油等設備，因認被告乙○○涉犯刑法第三百二十條第二項之罪嫌云云。
  三、按刑法第三百二十條第二項之竊佔罪，係以行為人意圖為自己或第三人不法之
      利益，而竊佔他人之不動產，為其構成要件。竊佔不動產須有不法利益之意圖
      ，而基於不法佔有使用之故意，並有不法佔有使用之行為。其不法利益固不必
      至不法所有之程度，惟仍必須行為人有擅自佔有使用以獲利之意思始可。再者
      ，由於不動產與動產本質之不同，不動產之新佔有支配關係須具有繼續性及排
      他性，始足當之（高等法院八十七年度上易字第一七四０號判決參照）。查本
      件被告停放貨櫃之處所為高雄市政府向市民梁榕修所徵收之高雄市○鎮區○○
      段三九號土地（即高雄市前鎮區明正東巷一─三七號前空地），其本無礙道路
      之人車通行，而被告以該貨櫃改裝為儲油設備，亦係避免被有關機關查獲，且
      依一般之經驗法則，被告私為違法之行為，若有被查獲之危險，即會變異其儲
      放之處所，其顯係一時佔用該空地，自難認其佔有支配關係有繼續性可言，此
      與在他人空地上暫時停車，所在多有，且一般均無久放佔有之意之情形相同；
      退而言之，縱認有繼續性，亦無排他性可言。是被告乙○○所為之上開行為，
      顯與竊佔行為有間。
  四、綜上，被告乙○○之前開行為不能證明係屬竊佔行為，此外，復查無其他證據
      足認被告有竊佔之犯行，揆諸首開說明，本案被告之犯罪，即屬不能證明，自
      應就此部分為無罪之諭知。
乙、被告乙○○、甲○○免訴部分：
  一、本件公訴意旨係以：被告乙○○在高雄市○鎮區○○段三九號土地（即高雄市
      前鎮區明正東巷一─三七號前空地），設置儲油、加油等設備。且未經中央主
      管機關許可，向高雄市旗津地區、中洲地區不特定漁船以每公升新台幣（下同
      ）八元之價格購入漁船用柴油，再以每公升十元售與不特定人，並自九十年四
      月二日起，僱用知情之甲○○運送柴油十三趟，每趟代價七百元，九十年四月
      六日為警查獲，扣得貨櫃油槽四十呎一只、抽油馬達機組、運輸車二輛、柴油
      三萬公升。因認被告乙○○、甲○○二人均涉犯有能源管理法第二十條之一之
      銷售能源產品罪嫌云云。
  二、按犯罪後之法律已廢止其刑罰者，應諭知免訴之判決，刑事訴訟法第三百零二
      條第四款定有明文。
  三、次按「石油管理法」業由總統於民國九十年十月十一日公布，依該法第六十條
      之規定，自公布日施行，依中央法規標準法第十三條之規定，自九十年十月十
      三日起發生效力；依該法第五十五條之規定，自「石油管理法」施行之日起，
      能源管理法有關石油之規定，不再適用。次按，依「石油管理法」之規定，所
      謂「石油製品」，係指石油經蒸餾、精煉或摻配所得，以能源為主要用途之製
      品，包括汽油、柴油、煤油、輕油、液化石油氣、航空燃油及燃料油，「石油
      管理法」第二條第一項第四款定有明文。再按，經營柴油之零售業務者，應設
      置加油站；經營加油站業務者，應向直轄市、縣（市）主管機關申請核准設站
      ；設站完成並經直轄市、縣（市）主管審查合格，報請中央主管機關核發加油
      站經營許可執照後，始得營業，「石油管理法」第十七條第一項本文、第二項
      定有明文。復按，違反「石油管理法」第十七條第一項或第二項規定，經營柴
      油零售業務者，處新臺幣一百萬元以上五百萬元以下罰鍰，「石油管理法」第
      四十條第一項第二款定有明文。準此可知，關於「未經許可而經營柴油之零售
      業務」之處罰，新法「石油管理法」已改採行政罰鍰，不復以刑事處罰非難之
      。
  四、查本件被告乙○○、甲○○，係於九十年四月六日及同年十月十三日二次遭警
      查獲之前，而「石油管理法」係自九十年十月十三日起生效施行，綜右所述可
      知，本件被告乙○○、甲○○二人於行為後，新公布生效施行之「石油管理法
      」業已廢止被告乙○○、甲○○所為行為之相關刑罰，且被告乙○○設置儲油
      、加油等設備之地點係在高雄市○鎮區○○段三九號土地（即高雄市前鎮區明
      正東巷一─三七號前空地），應認被告二人之未經許可出售柴油之行為，尚無
      使不特定之社會大眾，產生恐懼心理之情形，即未產生石油管理法第四十條第
      三項所規定之具體之危險，揆諸首揭法條之說明，本件被告乙○○、甲○○被
      訴違反能源管理法部分應諭知免訴之判決。
據上論斷，應依刑事訴訟法第四百五十二條、第三百零一條第一項、第三百零二條第
四款，判決如主文。
本案經檢察官高嘉惠到庭執行職務。
中      華      民      國    九十一    年      二      月      六      日
                                  臺灣高雄地方法院刑事第七庭
                                              法  官   陳信伍
右正本證明與原本無異。
如不服本判決，應於判決送達後十日內，向本院提出上訴狀。
                                              書記官   林秀珍
中      華      民      國    九十一    年      二      月      六      日
